【裁判字號】    92,台上,2994
【裁判日期】    920605
【裁判案由】    殺人未遂
【裁判全文】
最高法院刑事判決                              九十二年度台上字第二九九四號
    上訴人  台灣高等法院檢察署檢察官
    被  告  甲○○
右上訴人因被告殺人未遂案件，不服台灣高等法院中華民國九十二年一月七日第二審
更審判決（九十年度上更(一)字第一○七六號，起訴案號：台灣新竹地方法院檢察署八
十五年度偵字第一二四六二號），提起上訴，本院判決如左：
    主  文
原判決撤銷，發回台灣高等法院。
    理  由
本件原判決以公訴意旨略以：被告甲○○於民國八十五年十月二十四日凌晨三時許，
在新竹市○○路、北大路口之金喇叭酒店前，欲接在該酒店工作之女友程麗玲及其姊
程麗文下班時，適池國明、張振良及其友人至該酒店消費完畢正欲離去。此時綽號「
小傑」之彭煜焜正將已酒醉之程麗玲帶上其座車，被告即向前拉下程麗玲，並帶至程
麗文之友人盧嘉頞所駕駛之自用小客車上，由盧嘉頞載離。池國明見狀回車上取出鋁
棒，上前欲瞭解何事時，雙方發生鬥毆（打傷被告），被告竟基於殺人之概括犯意，
夥同另一名成年男子，持刀械砍殺池國明，致其左側後頭皮部挫裂傷一處六公分、左
面頰裂傷一處長二公分、左側頸部裂傷一處長二公分；復持該刀猛刺張振良，致其第
五、六頸脊髓損傷，導致四肢癱瘓、大小便失禁、行動不便，均經緊急送醫後始倖免
於難。因認被告涉有刑法第二百七十一條第二項、第一項之殺人未遂罪嫌等情。但經
審理結果，認為不能證明被告犯罪，因而撤銷第一審科刑之判決，改判諭知被告無罪
，固非無見。
惟查：(一)告訴人、證人之陳述有部分前後不符，或相互間有所歧異時，究竟何者為可
採，法院仍得本其自由心證予以斟酌，非謂一有不符或矛盾，即應認其全部均為不可
採信；尤其關於行為動機、手段及結果等之細節方面，告訴人之指陳，難免故予誇大
，證人之證言，有時亦有予渲染之可能；然其基本事實之陳述，若果與真實性無礙時
，則仍非不得予以採信（本院七十四年臺上字第一五九九號判例參照）。本案依據卷
內資料：(1)被害人池國明、張振良始終指稱：於被砍殺之前，被告係迎面而來，均曾
與被告正面相遇，且明確指認確遭被告砍殺無訛（見偵查卷第三十二頁、第三十四頁
背面；第一審卷(一)第三十一頁、第一審卷(二)第十七頁正面、背面；原審更(一)卷第三十
五頁、第三十六頁、第一五○頁）。(2)程麗玲（被告之女友）之友人彭煜焜亦證稱：
伊將酒醉之程麗玲扶上伊之座車後，隨即由被告扶下車帶走；嗣池國明與被告打起來
，有看到池國明受傷，「當時他摸著頭，大叫我受傷了，快送我到醫院」，池國明受
傷後，吳淑惠開車要去撞被告，但沒有撞到（見第一審卷(一)第九十二至九十三頁；原
審上訴卷第五十八頁背面、第五十九頁）。(3)目擊證人吳淑惠亦指認：確實是被告持
刀械砍殺池國明，池國明遭砍殺後伊曾開車追逐被告未果，隨即將池國明送醫（見偵
查卷第四十五頁背面）。(4)被告亦承認：雙方發生糾紛後，伊有受傷，於逃離現場時
，吳淑惠開車欲予追撞（見偵查卷第四十六頁；第一審卷(二)第三十頁背面）；且稱現
場確實有刀，僅辯稱係對方拿刀而已（見第一審卷(二)第二十五頁、第三十頁背面、第
四十七頁背面。按被告另曾於八十四年六月十六日凌晨，在新竹市「安全地帶TV PUB
」亦持不明刀械刺傷他人，經判處有期徒刑十月確定，但被告於該案也否認持刀傷人
，見第一審卷(二)第五十至五十一頁判決書）。(5)張振良亦指稱：當時係走到案外人曾
文堯旁邊時，遭到被告砍殺（見偵查卷第五頁背面）。(6)目擊證人曾文堯亦證稱：對
方有二人，其中一人是被告，衝過來就殺，「我看到甲○○砍張振良，……我們就把
張振良送醫；……刀子是甲○○拿的，我有看到甲○○砍張振良（見偵查卷第四十四
頁背面；第一審卷(一)第三十二頁正面、背面）。以上供述如果無訛，則發生糾紛時，
被告確實在場，嗣於打鬥後，被告與池國明、張振良均有受傷（有該三人之驗傷單在
卷可憑）；而吳淑惠於發現被告砍殺池國明後，曾開車企圖予以追撞，但被告迅即逃
離，吳淑惠乃將池國明送醫；另曾文堯亦將張振良送醫。依其情形，池國明、張振良
關於先後遭被告砍殺，其基本事實之陳述，與目擊證人彭煜焜、吳淑惠、曾文堯所為
之證述，究竟有何不符，而影響其真實性？原判決並未具體說明，即泛言：池國明、
張振良先後所供不一，且彼此間亦有不符，其供述難以採信云云（見原判決第五面第
十五行至第六面第一行），即難昭折服。(二)證據雖已調查而其內容尚未明瞭者，即與
未經調查無異，如遽行判決，仍屬應於審判期日調查之證據而未予調查。原判決以：
證人彭煜焜為池國明之朋友，與被告素不相識，衡情應無偏袒被告之可能，其所為之
證述自非不可採信。而依彭煜焜之證述，池國明、張振良指稱在酒店前遭被告持刀砍
殺，顯非屬實，自不得資為被告論罪之依據云云（見原判決第六面第十一至十四行）
。然彭煜焜係被告聲請傳訊之證人，有其聲請狀在卷可稽（見第一審卷(一)第六十一至
六十二頁）。嗣彭煜焜於到庭後係證稱：伊是程麗玲的朋友（按被告為程麗玲之男友
），因程麗玲酒醉故將之扶上伊之座車，但被告隨即前來將程麗玲扶下車帶走；嗣池
國明與被告打起來，有看到池國明受傷，「當時他（指池國明）摸著頭，大叫我受傷
了，快送我到醫院」；池國明受傷後，被告要逃走，吳淑惠開車要去撞被告，但沒有
撞到（見第一審卷(一)第九十二至九十三頁）。原判決亦記載：彭煜焜結稱「當天我去
接朋友程麗玲」（見原判決第六面第二行）。則彭煜焜究係池國明方面之證人？或被
告方面之證人？即有研求餘地，原審未予究明，即逕認：證人彭煜焜為池國明之朋友
，與被告素不相識，衡情應無偏袒被告之可能云云，已嫌速斷。又彭煜焜已明確證稱
：被告與池國明打起來後，「我有看到池國明受傷，……當時他摸著頭，大叫我受傷
了，快送我到醫院，……池國明受傷後甲○○要逃走，……我有看到吳淑惠開車要去
撞甲○○，但沒有撞到」（見第一審卷(一)第九十一至九十二頁）。關於案發之過程，
彭煜焜與池國明、吳淑惠所為之供述，並無不符；僅彭煜焜礙於情面（被告為程麗玲
之男友，彭煜焜復為程麗玲之朋友），未供出何人持刀械砍殺池國明而已。原審未予
相互勾稽，即逕認：依彭煜焜之證述，池國明、張振良指稱遭被告持刀砍殺，顯非屬
實云云，亦嫌率斷。以上或為檢察官上訴意旨指摘所及，或為本院得依職權調查之事
項，應認原判決仍有撤銷發回更審之原因。
據上論結，應依刑事訴訟法第三百九十七條、第四百零一條，判決如主文。
中      華      民      國    九十二    年      六      月      五      日
                              最高法院刑事第十一庭
                                  審判長法官  呂  潮  澤
                                        法官  白  文  漳
                                        法官  陳  世  雄
                                        法官  孫  增  同
                                        法官  林  開  任
      右正本證明與原本無異
                                              書  記  官
中      華      民      國    九十二    年      六      月      九      日


司法院資訊處製作；財團法人民間司法改革基金會備份。
